【裁判字號】    88,訴,820
【裁判日期】    890107
【裁判案由】    違反稅捐稽徵法等
【裁判全文】
臺灣桃園地方法院刑事判決                          八十八年度訴字第八二號
    公  訴  人  臺灣桃園地方法院檢察署檢察官
    被      告  戊○○
    選任辯護人  石麗卿律師
右列被告因違反稅捐稽徵法案件，經檢察官提起公訴 (八十八年度偵字第二０五九號
），本院判決如左：
    主  文
戊○○公司負責人為納稅義務人，以不正當方法逃漏稅捐，處有期徒刑肆月，緩刑貳
年。
    事  實
一、戊○○係原設於桃園縣蘆竹鄉○○村○○路一一之七號（民國八十六年十一月一
    日遷移台北市○○○路○段四三之一號）「光音企業有限公司」（下稱光音公司
    ，八十八年三月二十二日已解散）之董事長，為實際負責人，亦即稅捐稽徵法上
    之納稅義務人，並屬商業會計法所定之商業負責人，明知光音公司並無向乙○○
    （未據起訴）設在台北市○○路二０六號四樓虛設之「望塔開發股份有限公司」
    （下稱望塔公司，八十三年五月三十一日更名為富來億開發股份有限公司，下稱
    富來億公司）進貨之事實，竟意圖為逃漏營業稅，於八十年八月間，於該公司取
    得虛設行號「望塔公司」虛開之如附表所示發票日期，銷售額達新台幣（下同）
    三百八十二萬八千七百元之統一發票五張，隨即將上開發票交予不知情之會計人
    員將此不實事項填製支出傳票會計憑證（憑證號數：00000000號、00
    000000號、00000000號、00000000號、0000000
    0號）記入帳冊，並以之作為收入減項，虛增成本。嗣以上開發票、會計憑證及
    帳冊於翌（九）月某日持向桃園縣稅捐稽徵處（下稱稅捐處）申報扣抵八月份銷
    項稅額十九萬一千四百三十五元，以此不正當之方法逃漏上開營業稅，足生損害
    於稅捐處稅務管理之正確性及賦稅公平。嗣經台北市稅捐稽徵處查核富來億公司
    違反稅捐稽徵法時（另案經台灣台北地方法院檢察署檢察官提起公訴），始知悉
    上情。
二、案經台北市稅捐稽徵處函請台灣台北地方法院檢察署呈請台灣高等法院檢察署檢
    察長核轉台灣桃園地方法院檢察署檢察官偵查起訴。
    理  由
一、訊據被告戊○○固坦承向望塔公司取得如附表所示統一發票，並請會計小姐填製
    帳冊，據以扣抵營業稅等情，惟矢口否認有違反稅捐稽徵法或商業會計法犯行，
    於偵查中辯稱：伊公司確實有向望塔公司進貨，並無虛偽，係伊公司業務向望塔
    公司丙○○買的，惟時間太久無從查考云云。於本院審理中改辯稱：伊僅是名義
    負責人，當時公司已頂讓給證人甲○○，實際負責人是甲○○，伊不知情云云。
二、經查（一）右揭事實業據台北市稅捐稽徵處函敘甚明，復有統一發票影本五紙（
    發票日期相隔數日，發票號碼竟均為連號）、專案申請調檔統一發票查核清單及
    帳冊影本（憑證號數：00000000號、00000000號、00000
    000號、00000000號、00000000號）附卷可稽；而被告戊○○為光音公司負責人，亦有設立及變更登記事項卡影本各一份在卷可稽。（二）
    被告戊○○雖稱伊公司，確有購買材料，且伊僅是名義負責人，惟其於本院審理
    中自承：是甲○○拿發票給伊，伊不認識望塔公司丙○○（見本院八十八年十一
    月二十六日訊問筆錄），且證人甲○○到庭證稱：伊是八十四年間才入股，是伊
    介紹被告戊○○去和富來億（望塔）公司交易，伊並未拿發票給被告戊○○等語
    ，互核二人所述實難證明被告戊○○非光音公司負責人，及確有如附表發票之交
    易行為。（三）光音公司八十二年營利事業所得稅結算毛利率僅一．四％，較同
    業毛利率二十五％，相去甚遠，此有該公司八十二年營利事業所得稅結算申報書
    及八十二年度營利事業各業所得額、同業利潤標準附卷可稽。（四）卷附光音公
    司支票付款通知單供稱簽發新竹企銀南崁分行之支票四十六紙以支出上開進項費
    用，經查均非支付予望塔公司，此有支票影本四十六紙及新竹區中小企業銀行南
    崁分行八十七年四月二十九日竹企銀南崁字第一０七─一號函附卷可稽，其後改
    稱係現金交易，並提出現金付款簽回聯為證，此不僅供述前後不一，亦不符一般
    交易習慣，且僅空言時間太久無從查考，而無法舉證資金以實其說，其無支付價
    款之事實，堪予認定。（五）雖被告提出光音公司材料購買通知單、收貨單，證
    明確實有進貨，然查收貨單竟蓋公司章及負責人印章，而無現場點交人員點收簽
    名，顯與一般收貨常情不符，反欲蓋彌彰，且無法提出銷貨發票以證實何筆銷貨
    由此進貨加工完成，其無實際交易之事實應可認定。綜上所述，光音公司既無進
    貨之事實，而向虛設行號取得虛偽開立不實之統一發票，並持向桃園縣稅捐稽徵
    處虛報營業稅，虛偽扣抵進項稅額，即係以不正當方法逃漏營業稅，被告所辯顯
    不足採。至證人甲○○證述望塔公司是正常公司，應有實際交易，否則不會開那
    麼久，虛設行號不可能開那麼久等語，係個人臆測之詞，自不可採；另證人丁○○證稱：被告戊○○不是光音公司負責人，負責人是不詳名字之「吳總」，惟其
    係於八十六年五月始任職光音公司，被告戊○○雖於當時並非光音公司負責人，
    但無法證明附表所示時間，其並非光音公司負責人。再被告聲請訊問望塔公司丙○○，本院認事證已明，自無訊問必要，附此敘明。是以本件事證明確，被告犯
    行洵堪認定。
三、被告戊○○為光音公司之實際負責人，為稅捐稽徵法第四十七條第一款所定之公
    司及商業負責人，明知並無向望塔公司進貨之事實，竟持不實統一發票填具營業
    稅申報書，逃漏營業稅，核其所為，係犯稅捐稽征法第四十一條之以不正當方法
    逃漏稅捐罪。又支出傳票、帳冊乃為其基於業務上所應作成之文書，被告明知並
    無進貨事實，乃竟利用不知情之會計小姐虛偽填製支出傳票會計憑證及填載帳冊
    ，所為係犯刑法第二百十六條之行使第二百十五條之文書罪、修正前商業會計法
    第六十六條第一款以明知為不實之事項而填製會計憑證及填入帳冊罪之間接正犯
    （被告違反修正前商業會計法第六十六條第一款之規定，其法定刑為五年以下有
    期徒刑、拘役或一萬元以下罰金，較八十四年五月廿一日生效施行之商業會計法
    第七十一條第一款之法定刑為五年以下有期徒刑、拘役或科或併科新臺幣十五萬
    元以下罰金有利於被告，依刑法第二條第一項從新從輕之原則，應適用修正前商
    業會計法第六十六條第一款之規定處斷）。其業務上登載不實文書之低度行為應
    為行使之高度行為所吸收，不另論罪。所犯商業會計法第六十六條第一款與刑法
    第二百十五條之罪具有特別法與普通法之關係，原應優先適用商業會計法第六十
    六條第一款之罪，惟因業務上登載不實文書之低度行為已為行使之高度行為所吸
    收，故所犯商業會計法第六十六條第一款與刑法第二百十六條之行使第二百十五
    條之文書二罪間仍應依牽連犯之規定從一重之商業會計法第六十六條第一款處斷
    。又被告所犯上開逃漏稅捐、明知為不實之事項而填製會計憑證及帳冊罪間，有
    方法結果之牽連關係，應從一重之逃漏稅捐罪處斷。本件公訴人贅引稅捐稽徵法
    第四十三條第一項，及被告上開發票日期雖不同，但發票號碼均為連號，且均列
    為八十年八月之扣抵銷項，應係一次取得及申報，公訴人認係連續犯，容有誤會
    ，惟公訴意旨認此部分與前開有罪部分有裁判上一罪關係，爰不另為無罪之諭知
    。又公訴人雖漏未就刑法第二百十六條、第二百十五條等部分起訴，惟此部分與
    起訴有罪之稅捐稽徵法第四十一條之罪，既具有方法結果之牽連關係，為裁判上
    一罪，本院自得併予審酌，附此敘明。爰審酌被告之素行、犯罪之動機、目的、
    手段，與虛偽取得之不實之統一發票金額達數百萬元，影嚮國家稅收而害及公眾
    ，及犯後態度等一切情狀，量處如主文所示之刑，以示懲儆。又查被告前未曾受
    有期徒刑以上刑之宣告，有本院被告全國前案紀錄表可按，其此次犯罪，當係思
    慮欠週，經起訴論罪科刑，當知警惕而無再犯之虞，本院認其所宣告之刑以暫不
    執行為適當，併予宣告緩刑二年，用啟自新。
據上論斷，應依刑事訴訟法第二百九十九條第一項前段，稅捐稽徵法第四十一條、第
四十七條第一款，修正前商業會計法第六十六條第一款，刑法第十一條前段、第二條
第一項但書、第二百十六條、第二百十五條、第五十五條、第七十四條第一款，罰金
罰鍰提高標準條例第一條前段，判決如主文。
本案經檢察官翁珮嫻到庭執行職務。
中      華      民      國    八十九    年      一      月      七      日
                                臺灣桃園地方法院刑事第二庭
                                    法  官  曾  正 耀
右正本證明與原本無異。
如不服本判決，應於判決送達後十日內，向本院提出上訴狀。
                                    書記官  蘇     萱
中    華    民    國       八十九     年     一       月     七      日
附表
   公司名稱    發票日期    發票號碼      銷  售  額       營業稅稅額
一 光音公司   八十二年     ＳＺ000    000000元    三０二五０元
              八月八日     四六八００
二 光音公司   八十二年     ＳＺ000    000000元    四五三七五元
              八月十三日   四六八０一
三 光音公司  八十二年      ＳＺ000    000000元    四二０００元
             八月十八日    四六八０二
四 光音公司  八十二年      ＳＺ000    000000元    三四一六０元
             八月二十日    四六八０三
五 光音公司   八十二年八    ＳＺ000    000000元    三九六五０元
    月二十一日    四六八０四
總  計                                  0000000元   一九一四三五元
附錄本案論罪法條全文
稅捐稽徵法第四十一條：
  納稅義務人以詐術或其他不正當方法逃漏稅者，處五年以下有期徒刑、拘或科或併
  科新台幣六萬元以下罰金。
稅捐稽徵法第四十七條第一款：
  本法關於納稅義務人、扣繳義務人及代徵人應處徒刑之規定，於左列之人適用之：
  一、公司法規定之公司負責人。
商業會計法第六十六條第一款：
  商業負責人，主辦及經辦會計人員，有左列各款情事之一者，處五年以下有期徒刑
  拘役或一萬元以下罰金：
  一、以明知為不實之事項而填製會計憑證或記入帳冊者。
刑法第二百十六條：
  行使第二百十條至第二百十五條之文書者，依偽造、變造文書或登載不實事項或使
  登載不實事項之規定處斷。
刑法第二百十五條：
  從事業務之人，明知為不實之事項，而登載於其業務上作成之文書，足以生損害於
  公眾或他人者，處三年以下有期徒刑、拘役或五百元以下罰金。


司法院資訊處製作；財團法人民間司法改革基金會備份。
